【裁判字號】    90,訴,2090
【裁判日期】    920821
【裁判案由】    偽造文書等
【裁判全文】
臺灣高雄地方法院刑事判決                          九十年度訴字第二九號
    公  訴  人  臺灣高雄地方法院檢察署檢察官
    被      告  丁○○
右列被告因偽造文書等案件，經檢察官提起公訴（八十八年度偵字第二○九○六號）
，本院判決如左：
    主  文
丁○○連續意圖為自己不法之所有，而侵占對於業務上所持有之物，處有期徒刑捌月
。
被訴詐欺及行使偽造私文書部分，均無罪。
    事  實
一、丁○○自民國七十五年間起任職於甲○○貿易股份有限公司（下稱甲○○公司）
    ，於八十五年三月一日起擔任甲○○高屏批發課之代課長，負責綜理該課業務兼
    高雄門市組組長（設於高雄市新興區○○○路一四二號，下稱高雄新興分公司）
    ，嗣於八十六年一月七日則調職至北部營業處之影視營業課擔任代課長管理該課
    業務，於八十六年三月間，其前往陳仁安所經營位於基隆市○○路九二號四樓之
    「天韻公司」收取該公司向甲○○公司購買貨品之貨款時，竟基於意圖為自己不
    法所有之概括犯意，將所收得之貨款新台幣（下同）九千元據為己有而侵占入己
    ，未繳回甲○○公司，致甲○○公司受有無法回收帳款之損害。
二、丁○○於八十六年一月間調離甲○○高雄新興分公司後，明知該分公司所有車號
    ＹＰ—四一九七號公務車之「汽車新領牌照登記書」並未遺失，係放置於甲○○
    總公司處，竟先基於使公務員登載不實事項之犯意，委由不知情之代辦業者於八
    十六年四月三十日向高雄市監理處偽稱上開「汽車新領牌照登記書」遺失而辦理
    申請補發，使不知情之高雄市監理處之承辦公務員將遺失之不實事項登載於其職
    務上所製作之「汽機車各項異動登記書」（承辦人員係在登記書上勾選「補登記
    書」項目；又起訴書誤載為登載於「汽車新領牌照登記書」）後，准予補發「汽
    車新領牌照登記書」一份，丁○○於同日並承前意圖為自己不法所有之概括犯意
    ，利用返回高雄新興分公司之機會，藉業務上原因駕駛該分公司所有之車號ＹＰ
    —四一九七號公務車，及持前述補發之「汽車新領牌照登記書」及相關證件資料
    ，前往庚○○所開設位於高雄市○○路上之「寶慶當鋪」，易持有為所有之意思
    ，將該車設定動產抵押登記而借款二十萬元，足以生損害於監理機關管理車籍之
正確性及甲○○。其後甲○○公司發現上情，乃另行支付二十萬元予抵押權人庚○○，始於八十六年五月二十一日塗銷上開動產抵押權之設定登記。
三、案經甲○○公司訴由臺灣高雄地方法院檢察署檢察官偵查起訴。
    理  由
壹、有罪部分
一、訊據被告楊峰矢口否認涉有右揭犯行，辯稱：「天韻公司」之貨款九千元部分，
    是我另外有另外調一批貨給天韻公司，貨款也是九千元，這筆錢我有收到，但並
    不是起訴書所指的這批貨，我不知道天韻公司負責人陳仁安為何要說甲○○的這
    批貨款是交給我的；此外，我於八十五年底就調離高雄新興分公司，後來我回來
    高雄，是因為高雄新興分公司的大、小章在我調離後卻沒有更換，負責人仍是我
    的名字，我是回來質疑這件事情，我並未以公司之公務車去向當鋪設定動產抵押
    借款云云。經查：
  (一)被告自七十五年間起任職於甲○○公司，於八十五年三月一日起擔任甲○○高屏
    批發課之代課長，負責綜理該課業務兼高雄門市組組長，為高雄新興分公司負責
    人，嗣於八十六年一月七日則調職至北部營業處之影視營業課擔任代課長管理該
    課業務，八十六年三月一日則擔任北部營業處之歐美事業部管理佐等情，有其人
    事資料異動記錄及甲○○公司於八十六年一月七日發佈之人事命令各一紙在卷可
    憑（附於八十八年偵字第二０九０六號偵查卷第二一二、二一三頁），並為被告
    所不否認，堪信為真實。
  (二)事實一部份：
    此部分事實業據告訴人甲○○公司指訴明確，核與證人陳仁安即天韻公司負責人
    於偵查中所證稱：天韻公司有收到甲○○公司所列印「未付貨款交付單」上所載
    貨物，有付款，貨款是交給被告，應於八十六年間交款，是在基隆市○○路九二
    號四樓「天韻公司」內付給他等語相符（見偵查中九十年七月十一日訊問筆錄，
    附於八十八年偵字第二０九０六號偵查卷第三０八至三一０頁），並有甲○○公
    司之告訴代理人提出之未付貨款交付單一紙在卷可憑，堪信為真實。反觀被告於
    本院審理中先是辯稱：我介紹天韻公司向日昇音響公司進貨，貨品是泡棉，貨款
    應該是交給日昇公司，不是甲○○的貨款，天韻公司是因為與甲○○有另一筆九
    千元的喇叭貨款，他們之間自行沖銷，與我無關等語（見本院九十年十一月十三
    日訊問筆錄），嗣則稱：當初天韻公司有委託我幫他製作吸音棉工程，是在起訴
    書所載八十六年三月這筆款項之前，那批吸音棉是我另外調貨幫他作的，陳仁安
    有收到，那批貨是九千元，他有交給我，但這與甲○○無關，八十六年間我已經
    是課長了，不可能去向天韻公司收取貨款，應該是我底下的業務員去收的，但甲○○認為我的業務員去收錢，就算在我帳上等語（見本院九十二年二月二十七日
    訊問筆錄），可知被告對於有無親自收受貨款之先後辯解不一，此外，其復無法
    提出其他有利之證據以供反證，本院自難認其前開辯解為可採，是被告之此部分
    犯行已可認定。
  (三)事實二部分：
  １、被告於八十八年十月五日偵查訊問時係稱：當初因該車有出車禍，要辦初險，
      找不到車輛「汽車新領牌照登記書」，才去重新申請，有向十全派出所備案等
      語（筆錄附於八十八年偵字第二０九０六號偵查卷第四三頁），惟經本院函查
      之結果，已無相關報案紀錄可供查證，而依警政署車籍作業調查系統，則查無
      肇事記錄等情，有高雄市政府警察局三民第一分局九十一年九月十二日函文及
      所附該分局十全派出所呈報單各一份在卷可憑，是被告此部分辯解尚難憑採。
      另被告於本院審理中先是辯稱：我朋友己○○拿我借給他的支票向地下錢莊借
      錢，地下錢莊找我，我去幫他還了二十萬元，是證人張宗璽與我接洽的，我以
  為沒事，不知道為何會有動產抵押貸款之資料等語（見本院九十年十一月十三
      日及九十一年四月十一日之訊問筆錄），嗣本院於九十二年八月七日傳喚證人
      己○○到庭，經證人己○○證陳「與被告並無任何金錢借貸關係」之情後，被
      告則當庭改稱：是己○○有介紹一些朋友來向我借錢，我借他們支票，後來持
      票人債主來向我討債，不過這部分與先前當鋪業者說見過我的事情沒有關係等
      語（見當日審判筆錄），亦即被告對於其與當鋪業者接洽之原因前後供述不一
      ，是此部分辯解自亦難採信。
  ２、另查，任職於寶慶當鋪之證人張宗璽，在本院九十一年四月十一日調查時已到
      庭證稱：我約從八十四、八十五年左右開始在庚○○經營的寶慶當舖上班，被
      告是我客戶，當初被告是拿汽車來典當，我看過被告很多次，但確實次數不記
      得，他當時把車開過來，我們馬上問中古車商值多少錢後，再打折扣後借錢給
      他，當時他有帶車籍資料證明，我印象中借了二十萬元，他是自己來的，我們
      有辦動產抵押登記，我們收件之後委託代辦監理業務者處理，我們的利息是月
      繳，大部分是他自己來繳，因為我把錢交給被告且看過被告不止一次，所以我
認得他，我們的程序是，如果是公司的車，只要有公司營利事業登記證影本、
      負責人身分證正本，及負責人本人到場，就不一定需要印章等語（見當日訊問
      筆錄），又證人庚○○於本院九十年十二月四日調查時亦證稱：我在一心路開
      當舖，我見過被告，他有到我當舖典當一輛汽車，當初並非由我接洽，是公司
      的一位張先生（指張宗璽）接洽，印象中被告都是自己一個人來的，有時他來
      繳利息，我有看到，車輛辦貸款需要證件及本人到場，若是公司的車輛，必須
      是負責人本人到場，帶公司營利事業登記簿影本、身分證、行照等，我們以電
      腦向監理站查詢，非贓車就可以借款，車子須留在公司，還款方式是月繳利息
      ，依規定若以汽車借款，車子一定要留在當舖，但如果客人有要求，我們會考
      慮車子給客人開回去等語（見當日訊問筆錄），按上述二位證人與被告素無仇
      怨，當無甘冒偽證罪責故為不利於被告之不實證詞之理，且其二人之證詞核與
      告訴人甲○○公司之指訴大致相符，此外，並有系爭公務車輛於八十六年四月
      三十日辦理之「汽機車各項異動登記書」（第二六九頁）與補發之「汽車新領
      牌照登記書」（第二七七頁），及於同日辦理動產擔保交易登記、塗銷登記之
      相關資料均在卷可憑【以上頁數係八十八年偵字第二０九０六號偵查卷頁數，
      詳細資料參照該卷第二六八至二八０頁】，足認證人張宗璽、庚○○及告訴人
      甲○○公司之證詞、指訴，均堪予採信。再者，甲○○之告訴代理人魏德儀於
      偵查中陳稱：被告於八十六年間有調到台北工作，但他還是會到高雄處理事務
      等語（見九十年五月十六日偵訊筆錄，附於八十八年偵字第二０九０六號偵查
      卷第一九六頁），參以被告亦不否認於調職後仍有回到高雄分公司之情，足認
      告訴代理人之上開指訴為真，且被告雖調離甲○○高雄新興分公司，然仍任職
      於甲○○北部營業處，整體而論仍屬負責甲○○公司之業務，是應認被告係基
      於業務上關係而持有系爭公務車無誤。
綜上所述，本案事證已臻明確，被告之犯行洵可認定。
二、核被告所為，係犯刑法第三百三十六條第二項之業務侵占罪、同法第二百十四條
    之使公務員登載不實事項於公文書罪。其前後二次所犯業務侵占罪行，時間相近
    、方法類似，觸犯構成要件相同之罪，顯係基於概括犯意反覆為之，為連續犯，
    應論以一業務侵占罪並依法加重其刑。又其所犯業務侵占罪與使公務員登載不實
    事項於公文書罪之間，有方法、結果之牽連關係，應從重論以業務侵占罪。公訴
    意旨認被告如犯罪事實二所載之典當公務車犯行，係犯刑法上背信罪一節，惟按
    ，「刑法上之背信罪，為一般的違背任務之犯罪，如果其違背任務係圖為自己不
    法之所有，已達於竊盜或侵占之程度，縱另有以舊抵新之彌縫行為、仍應從竊盜
    或侵占罪處斷，不能援用背信之法條相繩」，此有最高法院五十一年台上字第五
    八號判例可資參照，而被告係基於業務上關係持有該公務車之情，已如前述，是
    應論以業務侵占罪，此部分公訴意旨容有未洽，又因此部分典當車輛事實與其另
    涉之使公務員登載不實罪間有牽連犯之裁判上一罪關係，依審判不可分原則，應
    為起訴效力所及，本院自仍得併予審理，並依法變更起訴法條。審酌被告素行非
    差，有台灣高雄地方法院檢察署刑案資料查註紀錄表、本院被告院內索引卡紀錄
    表及台灣高等法院被告全國前案紀錄表各一紙在卷可憑，參酌其犯罪動機、方法
    、所生危害及犯罪後態度等一切情狀，酌量處如主文所示之刑。
三、公訴意旨另以：被告丁○○於八十三年八月間，辦理證人乙○○購買告訴人甲○○公司之投影機時，因證人乙○○不願以分期付款之方式購買，被告丁○○遂將
    投影機自乙○○處取走後，意圖為自己不法之所有而予以侵占入己，未予返還，
    致告訴人甲○○公司受有損害云云。訊據被告堅決否認此部分犯行，辯稱：當初
    乙○○的投影機因無法繼續繳款要辦退貨，我向公司爭取，公司說必須所有零件
    完整才能退貨，但乙○○有留一個電動螢幕未退還，所以公司不答應，後來我就
    先寄放在戊○○的公司內樓中樓的閣樓裡，準備整理好再送回公司，事後他卻說
    沒這件事等語。經查：
  (一)證人乙○○於本院審理時證稱：我有向被告購買投影機，因金額較大，被告說可
    以分期付款，我付了幾期後，被告說甲○○公司要求一定要簽分期契約，我答應
    並要求我有錢時先付，若沒錢請被告先幫我付分期款，他也同意，後來我又付了
    一、二次，被告說他不能再幫我付分期款，要我把投影機搬回甲○○公司，我就
    搬去高雄分公司，當時被告還有店裡的人都在場，公司沒有給我收據，因為我付
    不出錢，所以我只好認賠，我當時確實有留一個電動螢幕在我公司內（未返還甲○○）等語（見本院九十年十二月四日筆錄），並有分期付款契約書一紙在卷可
    憑（附於八十八年偵字第二０九０六號偵查卷第六九頁），足見被告辯稱：因配
    件不齊全故投影機未直接運回甲○○總公司一節，應堪採信。
  (二)證人戊○○（在本案被告被訴詐欺部分為告訴人）於本院九十年十二月四日審理
    時雖證稱：我沒有幫被告賣投影機，他沒有拿投影機給我，而且我公司沒有賣二
    手機器等語，惟嗣於九十一年十一月二十六日審理則證稱：當初我確實有同意將
    我公司內樓中樓的閣樓借被告使用，該處等於是我公司的倉庫，被告如果有將投
    影機放在我公司，我的公司內應該會有，但我公司結束營業時，我找不到那台機
    器，所以被告應該是放在別的地方等語（以上均見當日訊問筆錄），亦即證人戊○○亦無法確定被告是否有將系爭投影機寄放在其公司之事實，參以被告當初確
    係因乙○○未返還部分配件致投影機配件不齊全而未立即將投影機返還甲○○總
    公司（如前所述），是尚難以被告未返還投影機之事實遽認被告係意圖為自己不
    法所有而涉犯業務侵占罪嫌。
  (三)此外，復查無其他積極證據足認被告確涉有此部分業務侵占罪嫌，是被告此部分
    犯行尚屬不能證明，本應為無罪之諭知，惟公訴人既認此部分犯行與前開業經論
    罪科刑之業務侵占犯行有連續犯之裁判上一罪關係，爰不另為無罪之諭知。
貳、無罪部分：
一、公訴意旨另以：
  (一)行使偽造私文書部分：被告丁○○與告訴人丙○○曾為夫妻關係，詎被告丁○○
    竟基於概括犯意，於八十三年間向中國信託商業銀行（下稱中國信託銀行）申請
    簡易貸款時，偽造告訴人丙○○之簽名、蓋章，以作為連帶保證人之意思，並向
    中國信託銀行提出申請，復於八十四年四月間，向第一信託公司（後改制為匯通
    商業銀行，目前又改制為國泰商業銀行）申請信用卡時，於信用卡申請書上偽造
    「丙○○」之簽名、蓋章，以作為申請信用卡附卡之意思，並向第一信託公司提
    出申請，又於八十四年十一月二十三日，以同一手法向慶豐商業銀行（下稱慶豐
    銀行）申請信用卡附卡，再於八十五年二月間，向新光三越百貨股份有限公司（
    下稱新光三越百貨公司）申請新光三越卡附卡，均足以生損害於告訴人丙○○，
    因認被告涉有刑法第二百十六條、第二百十條之行使偽造私文書罪嫌。
  (二)詐欺部分：被告丁○○明知其已無清償能力，竟基於意圖為自己不法所有之概括
    犯意，連續於八十六年三、四月間，在台北市○○路三七八號向告訴人戊○○表
    示：其在外自行開業，業務狀況良好，因交易慣例須使用客票，且所用以交換之
  支票發票日均在所交換支票發票日之前，可先領到款項等語，而持其開立美國運
    通銀行（帳號000000000號）、美商花旗銀行（帳號00000000
    00號）如附表所示之支票向戊○○換票，使告訴人戊○○陷於錯誤，而交付金
    額總計八十一萬三千三百四十五元之支票（亦詳如附表所示），嗣被告丁○○所
    開立之支票到期均不獲兌現，且潛逃無蹤，因認被告涉有刑法第三百三十九條第
    一項之詐欺罪嫌。
二、按犯罪事實應依證據認定之，無證據不得推定其犯罪事實，又不能證明被告犯罪
    者，應諭知無罪之判決，刑事訴訟法第一百五十四條、第三百零一條第一項分別
    定有明文；另按，刑事被告在被判罪確定之前，應被推定為無罪及被告並無自證
    無罪之義務，均為刑事訴訟之基本原則，是以被告否認犯罪所持之辯解，縱無可
    取，仍不得因此資以為反證其犯罪之論據（見最高法院八十七年度台上字第三四
    七一號判決）。而告訴人之告訴，係以使被告受刑事訴追為目的，是其陳述是否
    與事實相符，仍應調查其他證據以資審認（見最高法院五十二年度台上字第一三
    ００號）。再者，刑法第三百三十九條詐欺罪之成立，以意圖為自己或第三人不
    法所有，以詐術使人將本人或第三人之物交付或行為人因而得財產上之不法利益
    為要件，如行為人並未施用詐術，或其所用方法不能認係詐術，亦不致使人陷於
    錯誤，即均與該條之構成要件有間，此有最高法院四十六年度臺上字第二六０號
    判例可資參照，刑法上詐欺罪之立法意旨，係禁止於經濟行為中使用詐騙之方法
    得利為其規範目的，於民事債務當事人間，若有未依債務本旨履行給付之情形，
    依一般社會經驗而言，原因非一，其或因不可歸責之事由致無法給付、或因合法
    得對抗他造主張抗辯而拒絕給付，非必出於自始無意給付之詐欺犯罪一端，經濟
    行為本身原寓有不同程度之不確定性或交易風險，於當事人之一方有未依約履行
    之客觀情形時，除有構成詐欺罪之具體情事外，尚不得遽認即應成立詐欺罪。
三、公訴人認被告涉有前開行使偽造私文書及詐欺罪嫌，無非係以告訴人丙○○、戊○○之指訴，而中國信託銀行之貸款申請書上「丙○○」簽名、住址等筆跡均經
    鑑定與告訴人丙○○親自書寫之筆跡不符，及被告之支票、退票理由單，且被告
    自八十五年底即經濟狀況不佳，竟仍向告訴人戊○○謊稱「業務狀況良好」等情
    ，資為論罪依據。惟訊據被告堅決否認涉有行使偽造私文書及詐欺罪嫌，辯稱：
    我與我太太丙○○之前感情正常時，我申請信用卡時原本就會幫她申請附卡，附
    卡申請下來後她也有使用，至於簡易通信貸款部分，我並未注意到連帶保證人的
    部分，不過我事前有告訴丙○○，我並無偽造罪嫌。另外，我與戊○○是多年好
    友，我是向他換票，並沒有詐欺的意思等語。經查：
  (一)行使偽造私文書部分：
  １、被告向中國信託銀行申請簡易貸款而偽以丙○○名義擔任保證人之部分：
      被告丁○○曾於八十一年九月二十五日、八十二年八月十六日、八十三年七月
      十一日，分別向中國信託銀行申請簡易通信貸款十五萬、二十萬、三十五萬，
      上述三筆除最後一筆是係借新還舊，故前二筆貸款視為業已清償，而於八十三
      年間貸款之借據申請書上所寫保證人為丙○○等情，業據中國信託銀行於九十
      二年三月十日函覆本院明確，有該函一紙在卷可憑，並為告訴人丙○○及被告
      所均不否認，堪信為真實，又上開借據申請書上「丙○○」之簽名筆跡，並非
      告訴人丙○○之筆跡，亦經台灣台北地方法院民事庭於審理另件民事案件中送
      請憲兵學校鑑定屬實（參照該院八十七年簡上字第四九一號民事判決，附於八
      十八年偵字第二０九０六號偵查卷第三一八至三二一頁）。惟查，中國信託銀
      行於審核簡易通信貸款時，乃以申請人信用卡往來之信用紀錄為主要參考資料
      ，如有徵提保證人，徵信人員除查詢其信用紀錄外，並會電話確認等情，亦據
      中國信託銀行函覆明確（見該行上述函文），亦即銀行將以電話聯絡方式與保
      證人直接作確認程序，是以告訴人丙○○實際上是否未同意被告以其名義擔任
      保證人向中國信託銀行申請簡易貸款一節，已非無疑。且查，被告與告訴人丙○○係於八十一年一月二十八日結婚，於八十六年八月十九日離婚，有戶役政
      查詢之全戶戶籍資料一紙在卷可憑，再依告訴人丙○○於偵查中所稱：印象中
      被告當時有跟我說要去貸款，只是不知道是要當保證人或是用我的名義辦貸款
      ，我印章放在被告那邊，因那時是夫妻關係，我想他不會害我，有同意他使用
      我的印章等語（見其九十年三月十九日偵訊筆錄，附於八十八年偵字第二０九
      ０六號偵查卷第二四二頁），及其於本院審理中所稱：我不記得被告有無告訴
      我簡易貸款的連保這件事，我只記得後來有銀行找我要錢等語（本院九十一年
      一月十日訊問筆錄），可知告訴人丙○○亦無法明確指訴被告係未經徵得其同
      意即擅自申請簡易貸款之情，參以告訴人丙○○當時尚概括授權被告使用其印
      章，此亦為夫妻間互為代理之正常情形，是自難遽認被告以其妻丙○○名義為
      保證人向中國信託銀行申請簡易貸款之行為構成刑法上偽造私文書罪嫌。
  ２、被告偽以丙○○名義申請第一信託（國泰）、慶豐銀行信用卡附卡及新光三越
      百貨公司之簽帳卡附卡部分：
      被告分別於八十四年五月六日、同年十一月二十三日、八十五年二月間，向第
      一信託銀行、慶豐銀行及新光三越百貨申請信用卡或簽帳卡，同時並均以丙○○之名義申請附卡一情，為被告所不否認，並有上述銀行及百貨公司之函文各
      一紙在卷可憑，堪信為真實。而告訴人丙○○自承：被告申請之前有跟我說他
      有幫我申請附卡等語（見其九十年三月十九日偵訊筆錄，附於八十八年偵字第
      二０九０六號偵查卷第二四二頁），及其於本院審理中陳稱：「之前我們婚姻
      關係正常的時候，被告申請信用卡時會一起幫我申請附卡，有花旗銀行VISA卡
      、大來卡、渣打銀行信用卡」、「（問：若婚姻及經濟關係未發生變化，是否
      即同意被告幫你申請附卡？）是，因為以前就是這樣子，他會幫我申請信用卡
      」等語（見本院九十一年一月十日訊問筆錄），可知被告原本就有為告訴人丙○○申請信用卡附卡之慣例，是以自難認被告為告訴人丙○○申請前述信用卡
      或簽帳卡之附卡時具有偽造私文書之犯意。況查，慶豐銀行信用卡之正、附卡
      申請書上，並記載「於八十四年十二月七日電話對保」等語（見八十八年偵字
      第二０九０六號偵查卷第二八二頁），益足證被告並非擅自冒用告訴人名義而
      申請附卡。
  ３、依前開調查所得之事證，均難認被告涉有此部分行使偽造私文書之犯行。
  (二)詐欺部分：
  １、告訴人戊○○於本院審理時自陳：我是音佳企業有限公司的負責人，被告早期
      是甲○○業務員因而認識，當初我有幫他介紹客戶，我也有向甲○○買貨，由
      被告來接洽，被告從八十六年三、四月間開始向我借錢，當時我已與他合作有
      七、八年之久，他當時是甲○○課長，每月七、八萬薪水，我知道他很聰明，
      覺得他是可造之材，我告他是要逼他出來跟我和解，並不是要讓他坐牢，當初
      我並不覺得他是在騙我，我不認為他一開始就是要騙我的錢等語（見本院九十
      年十二月四日訊問筆錄），足見被告與告訴人戊○○之間先前確具有長期之信
      任關係，從而告訴人戊○○是否因陷於錯誤始同意與被告相互換票一情，已有
      可疑。
  ２、又查，被告之支票帳戶係於八十六年五月十六日遭列為拒絕往來戶，而其退票
      後註銷之金額高達一百十六萬四千二百五十三元等情，有台北市票據交換所函
      文一紙附卷可憑（附於臺灣高雄地方法院檢察署八十八年度偵字第二０九０六
      號偵查卷第二三０頁），而依告訴人戊○○所稱：被告將換票之支票交給我的
      時間，約在八十六年三月間一情（見本院九十一年十一月二十六日訊問筆錄）
      ，可知被告於換票當時並未經列為拒絕往來戶，則其所開立票據本非無兌現之
      可能，佐以被告遭退票後仍有陸續付款以註銷退票記錄之情形以觀，足證被告
      於開立支票時並非自始即無意支付票款之意，再參以告訴人戊○○於偵查中所
      稱：被告跟我換票的時間約有半年，之前換的票有兌現，但後來這八張支票沒
      有兌現，這八張票是陸陸續續換票的等語（見偵查中九十年五月十六日訊問筆
      錄，附於八十八年度偵字第二０九０六號偵查卷第一九五頁），益足證被告於
      換票時應無詐欺之犯意。
綜上，公訴人之指訴並無法使本院得到被告確涉有行使偽造私文書、詐欺犯行之確信
有罪心證，此外，復查無其他積極證據足認被告涉有此部分犯行，核諸前開說明，應
由本院就被告被訴行使偽造私文書及詐欺罪嫌之部分，均為無罪之諭知。
參、台灣士林地方法院檢察署九十年偵續字第一三七號被告丁○○所涉詐欺案件，移
    送併辦意旨略以：被告基於行使偽造私文書之概括犯意，於婚前之八十年十一月
    二十八日，冒用告訴人丙○○名義向花旗銀行申請信用卡，又於婚後連續冒用告
    訴人丙○○名義，向中國信託銀行、渣打銀行、第一信託銀行、上海銀行士林分
    行分別申請信用卡及申辦貸款，因認被告涉有此部分行使偽造私文書犯嫌，並認
    與本案被訴行使偽造私文書犯嫌部分有連續犯之裁判上一罪關係。惟按，本院就
    被告被訴行使偽造私文書罪嫌已為無罪之諭知，是與前開併辦部分自無任何裁判
    上一罪關係而無從併辦，應退回由檢察官另行處理。
肆、據上論斷，應依刑事訴訟法第二百九十九條第一項前段、第三百條、第三百零一
    條第一項前段，刑法第五十六條、第三百三十六條第二項、第二百十四條、第五
    十五條，罰金罰鍰提高標準條例第一條前段，判決如主文。
本案經檢察官沈志成到庭執行職務。
中      華      民      國      九十二      年    八    月    二十一    日
                                  臺灣高雄地方法院刑事第十三庭
                                      法  官    周玉群
右正本證明與原本無異。
如不服本判決，應於判決送達後十日內，向本院提出上訴狀。
                                      書記官    鄧思辰
中      華      民      國      九十二      年    八    月    二十二    日
附表：
┌─────────────────────┬──────────────┐
│被告開立票據(金額：新台幣)                │戊○○開立票據(金額：新台幣)│
├──────┬─────┬────┬───┼─────┬────┬───┤
│帳        號│ 票     號│日    期│金  額│ 票     號│日    期│金  額│
├──────┼─────┼────┼───┼─────┼────┼───┤
│0000000000  │ N00000000│86.04.20│ 78115│ LB0000000│86.04.30│ 78115│
├──────┼─────┼────┼───┼─────┼────┼───┤
│000000000   │ N00000000│86.05.05│125000│ LB0000000│86.05.15│125000│
├──────┼─────┼────┼───┼─────┼────┼───┤
│000000000   │ N00000000│86.05.10│140650│ LB0000000│86.05.20│264000│
├──────┼─────┼────┼───┤          │        │      │
│（客票）    │ EB0000000│已兌現  │70000 │          │        │      │
├──────┼─────┼────┼───┤          │        │      │
│（客票）    │ VB0000000│86.04.30│53350 │          │        │      │
├──────┼─────┼────┼───┼─────┼────┼───┤
│000000000   │ N00000000│86.05.12│135000│ LB0000000│86.05.08│135000│
├──────┼─────┼────┼───┼─────┼────┼───┤
│0000000000  │ N00000000│86.05.20│78115 │ LB0000000│86.05.31│78115 │
├──────┼─────┼────┼───┼─────┼────┼───┤
│000000000   │ N00000000│86.06.05│125000│ LB0000000│86.06.15│125000│
├──────┼─────┼────┼───┼─────┼────┼───┤
│0000000000  │ N00000000│86.06.20│78115 │ LB0000000│86.06.30│78115 │
└──────┴─────┴────┴───┴─────┴────┴───┘
附錄法條：
中華民國刑法第三百三十六條第二項 (業務侵占罪)：
  對於業務上所持有之物，犯前條第一項之罪者，處六月以上五年以下有期徒刑，得
  併科三千元以下罰金。
中華民國刑法第二百十四條(使公務員登載不實罪)：
  明知為不實之事項，而使公務員登載於職務上所掌之公文書，足以生損害於公眾或
  他人者，處三年以下有期徒刑、拘役或五百元以下罰金。


司法院資訊處製作；財團法人民間司法改革基金會備份。
